臺灣高雄地方法院刑事判決
111年度訴字第317號
公  訴  人  臺灣高雄地方檢察署檢察官
被      告  林哲弘


指定辯護人  本院公設辯護人黃文德
上列被告因違反毒品危害防制條例案件，經檢察官提起公訴（11
0年度偵字第19273號），本院判決如下：
    主  文
林哲弘犯如附表編號1至4主文欄所示之罪，各處該編號主文欄所
示之刑及沒收。應執行有期徒刑貳年拾月；沒收部分，併執行之
。
    事  實
一、林哲弘知悉甲基安非他命為毒品危害防制條例所明定之第二
    級毒品，不得非法持有、販賣，竟分別基於販賣第二級毒品
    以營利之犯意，於附表編號1至4所示之時間、地點與交易方
    式，販賣甲基安非他命與謝瑞展2次、王耀樟1次、洪丁山1
    次。嗣警方於民國110年8月24日23時55分許，持臺灣高雄地
    方檢察署檢察官核發之拘票，在高雄市○○區○○路000號前拘
    提林哲弘，而附帶搜索並扣得Iphone手機1支（含門號00000
    00000晶片卡1張）。
二、案經高雄市政府警察局刑事警察大隊報告臺灣高雄地方檢察
    署檢察官偵查起訴。
    理  由
壹、證據能力部分：
    被告以外之人於審判外之陳述，雖不符刑事訴訟法第159條
    之1至之4之規定，然經當事人於審判程序同意作為證據，法
    院審酌該言詞陳述或書面陳述作成時之情況，認為適當者，
    亦得為證據。刑事訴訟法第159條之5第1項定有明文。本案
    所引用之被告以外之人於審判外之言詞或書面陳述，業經本
    院審理時予以提示並告以要旨，且各經檢察官、辯護人及被
    告林哲弘表示意見，當事人已知上述證據乃屬傳聞證據，且
    明示同意作為本案之證據使用（見本院111年度訴字第1317
    號卷【下稱本院卷】第42、123-124頁），復本院審酌上開
    證據作成時之情況，並無違法取證或其他瑕疵，認為以之作
    為證據為適當，而俱有證據能力。
貳、認定犯罪事實所憑之證據及理由：
一、前揭犯罪事實，業據被告林哲弘於偵訊及本院審理中均坦承
    不諱（見偵卷第147-151、313頁；偵聲一卷第23頁；本院卷
    第37、134頁），核與證人謝瑞展、王耀樟、洪丁山於警詢
    及偵訊時之證述情節相符（見警卷第68、84、108頁；偵卷
    第120、130、136頁），並有路口監視器畫面截圖、被告與
    王耀樟LINE對話截圖等在卷可稽（見警卷第75-78、95-100
    、123頁），亦扣得Iphone手機1支（含門號0000000000晶片
    卡1張）可資佐證（見警卷第169、181頁）。足認被告前揭
    任意性自白與事實相符，堪以採信。
二、本案被告確有為附表編號1至4所示之販賣第二級毒品之行為
    ，已如前述，參以被告於本院審理時自承：這幾次販賣毒品
    可賺取量差等語（見本院卷第39、134頁），自堪信被告販
    賣第二級毒品時，有從中賺取價差或量差以牟利之意圖。
三、綜上，本案事證明確，被告上開販賣第二級毒品犯行，均堪
    認定，咸應依法論科。　　
參、論罪部分：
一、核被告林哲弘於附表編號1至4所為，均係違反毒品危害防制
    條例第4條第2項販賣第二級毒品罪。而被告於附表編號1至4
    中，持有甲基安非他命之低度行為，應為其後販賣之高度行
    為所吸收，均不另論罪。又被告所犯上開各罪，犯意各別，
    行為互殊，應予分論併罰。
二、刑之加重減輕事由： 　
㈠、被告前因施用毒品案件，經本院106年度簡字第4108號判決判
    處有期徒刑5月，共3罪確定，於108年3月9日縮刑期滿執行
    完畢乙節，有上開判決及臺灣高等法院被告前案紀錄表在卷
    可稽，且經被告確認屬實（見本院卷第132頁、第135頁），
    故其於有期徒刑執行完畢後，5年內故意再犯本四件有期徒
    刑以上之罪，皆成立累犯。又依司法院釋字第775號解釋文
    及理由之意旨，係指構成累犯者，不分情節，一律加重最低
    本刑，於不符合刑法第59條所定要件之情形下，致生行為人
    所受之刑罰超過其所應負擔罪責之個案，不符罪刑相當原則
    、比例原則。於此範圍內，在修正前，為避免發生上述罪刑
    不相當之情形，法院就該個案應裁量是否加重最低本刑；依
    此，該解釋係指個案應量處最低法定刑、又無法適用刑法第
    59條在內減輕規定之情形，法院應依此解釋意旨裁量不予加
    重最低本刑（最高法院108年度台上字第338號判決亦同此旨
    ），而依被告前開累犯之情形及事實欄所示犯罪情節，尚無
    應量處最低法定刑、又無法適用刑法第59條在內減輕規定之
    情事，自均應依累犯規定加重其刑（除無期徒刑外）。再者
    ，基於精簡裁判之要求，就前揭論以累犯部分，於判決主文
    無庸為累犯之諭知，附此敘明（最高法院110年度台上大字
    第5660號裁定意旨參照）。
㈡、按犯第4條至第8條之罪於偵查及歷次審判中均自白者，減輕
    其刑。毒品危害防制條例第17條第2項定有明文。旨在鼓勵
    犯罪人之悛悔，同時使偵查或審判機關易於發現真實，以利
    毒品查緝，俾收防制毒品危害之效。本件被告就前揭販賣第
    二級毒品甲基安非他命犯行，於偵查及本院審理中均坦承犯
    行，已如前述，咸應依毒品危害防制條例第17條第2項規定
    ，減輕其刑。
㈢、按「犯第4條至第8條、第10條或第11條之罪，供出毒品來源
    ，因而查獲其他正犯或共犯者，減輕或免除其刑。」，毒品
    危害防制條例第17條第1項亦有明文。再按毒品危害防制條
    例第17條第1項所稱「供出毒品來源，因而查獲其他正犯或
    共犯者」，係指被告具體供出毒品來源之有關資料，諸如正
    犯或共犯之姓名、年籍、住居所或其他足資辨別之特徵等，
    使調查或偵查犯罪之公務員因而對之發動調查或偵查並「查
    獲」者而言，使調查或偵查犯罪之公務員因而對之有發動調
    查或偵查可能性，且觀該條項之立法意旨，係基於有效破獲
    上游之製造毒品組織，推展斷絕供給之緝毒工作，對願意供
    出毒品來源，因而查獲其他正犯或共犯者，並規定得減免其
    刑，係採行寬厚之刑事政策，自應擴大其適用範圍。既曰「
    查獲」，係指依其自白，查得具體證明之來源而言，本條項
    規範目的係以鼓勵犯人供出毒品來源，足認其對於防止毒品
    危害發生或擴大尚有貢獻，而明定減輕或免除其刑之寬典。
    如認必須偵查機關發動偵查，或起訴後為有罪判決確定，始
    謂「查獲」，雖亦符文義解釋，且界定較為明確，惟難免失
    之嚴苛，且是否開始偵查、偵查及判決結果如何，尚賴執行
    刑事訴訟程序公務員之各項作為而定。所謂「查獲」因繫於
    不確定之各項因素，且認定時程延後，對於自白誠實之被告
    ，反而陷入訴訟無法迅速正確終結的不利益結果，不僅過度
    限縮本條項規定之適用，更妨礙犯人自白供出來源之動機。
    又所謂「供出毒品來源」，當係指犯該條例所定上述各罪之
    人，供出其所犯上述各罪該次犯行之毒品來源而言；亦即須
    所供出之毒品來源，與其被訴並定罪之各該違反毒品危害防
    制條例犯行有相當或直接關聯者，即得適用該規定減免其刑
    ，且不以該來源者被偵查、起訴為必要（最高法院110年度
    台上字第3124號判決要旨參照）。查：被告供出毒品來源為
    「吳峰賢」，經員警循線查獲吳峰賢涉案，已於110年8月26
    日以高市警刑大偵3字第11072280500號解送人犯報告書移送
    臺灣高雄地方檢察署偵辦中，而目前尚未偵結等情，有高雄
    市政府警察局刑事警察大隊111年7月6日高市警刑大偵3字第
    11171776400號函暨附件、臺灣高雄地方檢察署111年7月14
    日雄檢信張110偵19273字第1119052641號函在卷可參（見本
    院卷第85-91頁），是承前開說明，堪認本案被告四次販賣
    第二級毒品案件，均有因其供出毒品來源而查獲之情形，符
    合毒品危害防制條例第17條第1項要件，俱減輕其刑。
㈣、被告如附表編號1至4之販賣第二級毒品犯行，有前述1次加重
    及2次減輕事由，均依刑法第70條、第71條規定，先加重後
    依較少之數減輕後遞減輕之。
肆、科刑部分：　　
一、本院審酌被告為圖得一己之私利，明知毒品危害人體健康，
    竟無視於國家防制毒品危害之禁令，所為販賣第二級毒品甲
    基安非他命之行為，足以戕害國民身心健康，助長濫用毒品
    風氣，危害社會治安，殊值非難；惟念及被告犯後業已坦承
    犯行，態度尚可；兼衡被告各次交易之毒品金額非鉅；暨被
    告於本院審理中自陳高職肄業之智識程度，擔任菜市場下貨
    員、需扶養小孩及父親之生活狀況（見本院卷第136頁）等
    一切情狀，分別量處如附表編號1至4主文欄所示之刑。
二、另斟酌刑法第51條數罪併罰定執行刑之立法方式，採限制加
    重原則，亦即非以累加方式定應執行刑，本院審酌被告販賣
    對象為3人、所犯本案各罪之犯罪時間集中程度、犯罪手法
    及類型相似程度，並酌量其前述犯罪情狀後，認如以實質累
    加之方式定應執行刑，則處罰之刑度顯將超過其行為之不法
    內涵而違反罪責原則，及考量因生命有限，刑罰對被告造成
    之痛苦程度，係隨刑度增加而生加乘效果，而非以等比方式
    增加，是以隨罪數增加遞減其刑罰之方式，當足以評價被告
    行為之不法性之法理（即多數犯罪責任遞減原則），本件考
    量被告前揭所述之犯後態度暨本案之犯罪情狀，對附表編號
    1至4所示4罪，定被告之應執行刑如主文所示。
伍、沒收部分：
一、被告如附表編號1至4所示販賣甲基安非他命之價金，依其與
    證人謝瑞展、王耀樟、洪丁山交易情形，業已收取一節，業
    經認定如前，上開犯罪所得雖未扣案，仍依刑法第38條之1 
    第1 項前段、第3 項規定，於各罪之項下宣告沒收，於全部
    或一部不能沒收，或不宜執行沒收時，追徵其價額。
二、按犯第4條至第9條、第12條、第13條或第14條第1項、第2項
    之罪者，其供犯罪所用之物，不問屬於犯罪行為人與否，均
    沒收之，毒品危害防制條例第19條第1項定有明文。經查：
㈠、扣案之手機1支（Iphone，含門號0000000000晶片卡1張），
    為被告利用該手機連結網路與藥腳聯繫乙情，業據被告於偵
    訊及本院自承在卷（見偵卷第155頁、本院卷第39頁），佐
    以附表編號1、2之警方跟監照片（見偵卷第81頁、第111頁
    ），足認前揭扣案之手機為被告所犯附表編號1、2、4犯行
    所用之物，應依毒品危害防制條例第19條第1項規定，分別
    於被告所犯之附表編號1、2、4所示之罪名項下宣告沒收。
㈡、被告以未扣案之門號0000000000號手機（廠牌不詳）於附表
    編號3中，與洪丁山聯繫談妥販賣甲基安非他命乙事，有通
    訊監察譯文1份存卷可查（見警卷第116頁至第120頁），佐
    以搭配門號0000000000號之手機序號為000000000000000（
    見警卷第119頁），與本件前揭扣案搭配門號0000000000號
    之手機序號為000000000000000不同（見警卷第169頁），上
    開手機雖未扣案，且被告於偵訊時曾供稱：我另有1支手機
    ，不確定是否放在家等語（見偵卷第251頁），是以無證據
    證明該手機已滅失，仍應依毒品危害防制條例第19條第1項
    之規定，於附表編號3所示販賣第二級毒品罪名項下宣告沒
    收之，並依刑法第38條第4項規定，於全部或一部不能沒收
    或不宜執行沒收時，追徵其價額。
㈢、末按宣告多數沒收者，併執行之，刑法第40條之2第1項定有
    明文。本件被告所犯如附表所示各罪，經宣告多數沒收，依
    法應併執行之。　　
㈣、至其餘扣案物，依卷內相關證據尚與被告本案犯行無涉，爰
    不予宣告沒收，附此敘明。
據上論斷，應依刑事訴訟法第299條第1項前段，毒品危害防制條
例第4條第2項、第17條第1項、第2項、第19條第1項，刑法第11
條、第47條第1項、第38條之1第1項前段、第3項、第40條之2第1
項、第51條第5款，判決如主文。
本案經檢察官高永翰提起公訴，檢察官邱柏峻、郭麗娟到庭執行
職務。
中　　華　　民　　國　　111 　年　　11　　月　　14　　日
                  刑事第四庭    審判長法　官  陳川傑
　　　　　　　　　                    法  官  蔡培彥 
　　　　　　　　　　　　　　　　      法  官  陳芷萱 
以上正本證明與原本無異。
如不服本判決應於收受送達後20日內向本院提出上訴書狀，並應
敘述具體理由；如未敘述上訴理由者，應於上訴期間屆滿後20日
內向本院補提理由書（均須按他造當事人之人數附繕本）「切勿
逕送上級法院」。
中　　華　　民　　國　　111 　年　　11　　月　　14　　日
   　　　　　　　　　　　　　　　　　 書記官  王珮綺
　　　　　　　　　　　　　　　　　 
附錄：論罪科刑法條
毒品危害防制條例第4條　　　　　　　　　
製造、運輸、販賣第一級毒品者，處死刑或無期徒刑；處無期徒
刑者，得併科新臺幣三千萬元以下罰金。
製造、運輸、販賣第二級毒品者，處無期徒刑或十年以上有期徒
刑，得併科新臺幣一千五百萬元以下罰金。
製造、運輸、販賣第三級毒品者，處七年以上有期徒刑，得併科
新臺幣一千萬元以下罰金。
製造、運輸、販賣第四級毒品者，處五年以上十二年以下有期徒
刑，得併科新臺幣五百萬元以下罰金。
製造、運輸、販賣專供製造或施用毒品之器具者，處一年以上七
年以下有期徒刑，得併科新臺幣一百五十萬元以下罰金。
前五項之未遂犯罰之。　　　　　　　
附表：
編號 販賣時間 販賣地點 購毒者 交易方式 主     文 1 110年7月31日19時40分 謝瑞展位於高雄市○○區○○路000巷00號住處外 謝瑞展 林哲弘於110年7月31日18時許，使用插有0000000000號門號之手機內臉書所附之通訊軟體與謝瑞展聯繫後，於左揭時、地，交付甲基安非他命給謝瑞展並收取新臺幣（下同）1千元之價金。 林哲弘販賣第二級毒品，處有期徒刑壹年拾月。扣案之手機壹支（Iphone，含門號0000000000晶片卡壹張）沒收。未扣案販賣毒品所得新臺幣壹仟元沒收，於全部或一部不能沒收，或不宜執行沒收時，追徵其價額。 2 110年8月9日14時12分許 王耀樟位於高雄市○○區○○路000號住處外 王耀樟 林哲弘於110年8月9日13時許，使用插有0000000000號門號之手機内臉書所附之LINE通訊軟體與王耀樟聯繫後，於左揭時、地，交付甲基安非他命給王耀樟並收取2千元之價金。 林哲弘販賣第二級毒品，處有期徒刑壹年拾壹月。扣案之手機壹支（Iphone，含門號0000000000晶片卡壹張）沒收。未扣案販賣毒品所得新臺幣貳仟元沒收，於全部或一部不能沒收，或不宜執行沒收時，追徵其價額。 3 110年8月11日16、17時許 洪丁山位於高雄市○○區○○街00巷00號住處外 洪丁山 林哲弘於110年8月11日15時19分許，陸續持用0000000000號手機門號，與洪丁山持用之0000000000號行動電話門號聯繫後，於左揭時、地，交付甲基安非他命給洪丁山並收取1千元之價金。 林哲弘販賣第二級毒品，處有期徒刑壹年拾月。未扣案之手機壹支（不詳廠牌，含門號0000000000晶片卡壹張）及販賣毒品所得新臺幣壹仟元，均沒收之，於全部或一部不能沒收或不宜執行沒收時，均追徵其價額。 4 110年8月17日19時至20時之間聯繫後 謝瑞展位於高雄市○○區○○路000巷00號住處外 謝瑞展 於110年8月17日19時至20時之間，使用持用0000000000（起訴書誤載為0000000000）號手機門號內臉書所附之通訊軟體與謝瑞展聯繫後，於左揭時、地，交付甲基安非他命給謝瑞展並收取1千元之對價。 林哲弘販賣第二級毒品，處有期徒刑壹年拾月。扣案之手機壹支（Iphone，含門號0000000000晶片卡壹張）沒收。未扣案販賣毒品所得新臺幣壹仟元沒收，於全部或一部不能沒收，或不宜執行沒收時，追徵其價額。